【裁判字號】    99,附民,303
【裁判日期】    991015
【裁判案由】    傷害
【裁判全文】
臺灣高雄地方法院刑事附帶民事訴訟判決
                                     99年度附民字第303號
原      告  林于琛
被      告  吳家昇
上列被告因傷害案件（本院99年度易字第1404號），經原告提起
附帶民事訴訟，請求損害賠償，本院判決如下︰
    主  文
被告應給付原告新臺幣陸仟肆佰貳拾元，及自民國九十九年六月
二十二日起至清償日止，按年息百分之五計算之利息。
原告其餘之訴駁回。
本判決第一項得假執行。
    事實及理由
一、原告主張：被告吳家昇於民國98年8 月28日1 時30分許，以
    手肘傷害原告，致原告受有右小指瘀傷及左側頭皮顳腫傷（
    3 公分×3 公分）之傷害，而原告之祖母林黃春娥於同日15
    時35分死亡，原告因受被告傷害分身乏術而無法回家見祖母
    最後一面，為此爰向被告請求醫療費用新臺幣（下同）
    1,480 元及精神賠償慰藉金10萬元，共計10萬1,480 元等語
    ，並聲明：被告應給付原告10萬1,480 元，及自起訴狀繕本
    送達之翌日起至清償日止按年息百分之5 計算之利息。
二、被告則以：請求駁回原告之訴。
三、按因犯罪而受損害之人，於刑事訴訟程序得附帶提起民事訴
    訟，對於被告及依民法負賠償責任之人，請求回復其損害；
    附帶民事訴訟之判決，應以刑事訴訟判決所認定之事實為據
    ，刑事訴訟法第487 條第1 項、第500 條前段分別定有明文
    。本件原告主張被告有上開傷害之事實，業據本院99年度易
    字第1404號刑事判決判處被告有罪在案，有該判決在卷可稽
    ，是原告主張之事實，應堪認定。
四、本院之判斷：
    按因故意或過失，不法侵害他人之權利者，負損害賠償責任
    ；不法侵害他人之身體、健康、名譽、自由、信用、隱私、
    貞操或不法侵害其他人格法益而情節重大者，被害人雖非財
    產上之損害，亦得請求賠償相當之金額，民法第184 條第1
    項前段、第195 條第1 項前段分別有明文規定。又按身體被
    侵害者，關於非財產上之損害，加害人雖亦負賠償責任，但
    以相當之金額為限，民法第195 條第1 項定有明文，所謂相
    當，自應以實際加害情形與其身體影響是否重大，及被害者
    之身分地位與加害人經濟狀況等關係定之。且慰藉金之賠償
    須以人格權遭遇侵害，使精神上受有痛苦為必要，其核給之
    標準固與財產上損害之計算不同，然非不可斟酌雙方身分資
    力與加害程度，及其他各種情形核定相當之數額（最高法院
    47年臺上字第1221號、51年臺上字第223 號判例意旨參照）
    。被告既應負損害賠償之責，爰就原告請求之項目及金額分
    別審酌於後：
  (一)醫療費用1,480元部分：
    原告因受被告傷害後，前往阮綜合醫院驗傷診療，共計應繳
    金額為1,480 元（360 ＋1120），業據原告提出阮綜合醫療
    社團法人阮綜合醫院收據2 紙（本院附民卷第4 、5 頁）在
    卷為憑，觀諸上開收據（收據號碼：0000000 ）所列之應繳
    金額固為360 元，然扣除折扣金額60元後，原告實繳金額係
    300 元。基於損害賠償，除法律另有規定或契約另有訂定外
    ，應以填補債權人所受損害及所失利益為限（民法第216 條
    第1 項規定參照），本件原告就醫療費用之部分，既僅實際
    支出1,420 元（300 元＋1120元），則原告得請求醫療費用
    之損害賠償自不應及於折扣金額60元部分。是原告醫療費用
    之必要支出合計應係1,420 元，此部分請求應予准許。至折
    扣金額60元部分，原告既未實際支付，此部分請求，為無理
    由，應予駁回。
  (二)非財產上損害10萬元部分：
    原告主張遭被告傷害之事實，既經本院99年度易字第1404號
    刑事判決有罪在案，原告精神上因此受有痛苦，至堪採認，
    是原告依前揭規定請求被告賠償其所受非財產上之損害，誠
    屬有據。原告為五專肄業，現無業；被告為大學畢業，目前
    從事保險業等情，各據兩造陳明在卷（本院附民卷第24頁背
    面），本院遂審酌當事人之社會地位與經濟狀況，及被告對
    原告心理造成之痛苦程度等一切情狀，乃認原告就本件傷害
    所得請求慰撫金數額為5,000 元為適當，逾此範圍之請求則
    無理由，應予駁回。
  (三)末按給付無確定期限者，債務人於債權人得請求給付時，經
    其催告而未為給付，自受催告時起，負遲延責任。其經債權
    人起訴而送達訴狀，與催告有同一之效力；又遲延之債務，
    以支付金錢為標的者，債權人得請求依法定利率計算之遲延
    利息；應付利息之債務，其利率未經約定，亦無法律可據者
    ，週年利率為百分之5 ，民法第229條第2項、第233條第1項
    前段及第203 條分別定有明文。被告經原告以附帶民事訴訟
    請求賠償上開損害而未為給付，原告自得依上開規定，請求
    被告給付遲延利息。本件附帶民事訴訟起訴狀係於99年6 月
    21日送達被告吳家昇，經其母倪安心簽收在卷而為補充送達
    合法（本院審附民卷第7 頁），是原告依據侵權行為之法律
    關係請求被告給付6,420 元（計算式：醫療費用1,420 元＋
    精神慰撫金5,000 元），及自起訴狀繕本送達之翌日即99年
    6 月22日起至清償日止按年息5 ％計算之利息部分為有理由
    ，應予准許；逾此範圍外之請求則屬無據，依法應予駁回。
五、此外，本件原告前揭勝訴部分所命被告給付金額未逾50萬元
    ，應依民事訴訟法第389 條第1 項第5 款規定依職權宣告假
    執行。
六、本件事證已臻明確，兩造其餘主張陳述及所提證據方法，經
    本院斟酌後認均不足以影響本判決結果，自無逐一詳予論駁
    之必要，併此敘明。
七、據上論結，本件原告之訴一部有理由，一部無理由，依刑事
    訴訟法第502 條、第491 條第10款，民事訴訟法第389 條第
    1 項第5 款、第79條，判決如主文。
中    華    民    國    99    年    10    月    15    日
            刑事第十六庭  審判長法  官  曾逸誠
                                法  官  林柏壽
                                法  官  姚水文
以上正本係照原本作成。
如不服本判決，應於送達後20日內，向本院提出上訴狀並表明上
訴理由，如於本判決宣示後送達前提起上訴者，應於判決送達後
10日內補提上訴理由書（須附繕本）。
中    華    民    國    99    年    10    月    18    日
                                書記官  蔡靜雯

司法院資訊處製作；財團法人民間司法改革基金會備份。
